# 请教版主：投资补偿问题

提问人：sherry_hyx 时间：2013-07-03 14:26:36
请教版主：投资公司中发生的，被投资项目未能达到合同约定的业绩目标而给予投资者的现金补偿，应该怎样进行账务处理呢？计入哪个科目合适？

回答人：chenyiwei
请把相关背景说明清楚：所讨论的会计主体是投资公司还是被投资单位的控股股东？该补偿的收付是否系原入股协议中约定的，属于对赌条款？补偿金额如何计算确定？ 另外也请实务中有类似业务处理经验的网友协助，谢谢！

回答人：chenyiwei
回复 雷sir 的帖子
1 、A是否向C承诺 10 年后一定收购其所持有的C的 30 ％股权？是否对最低收购价格作出承诺？如果不是，则在A的合并报表层面需要确认为负债的仅仅是对持有期间每年 8 ％固定回报的承诺金额。
2 、A对C年分红低于8%的差额补足部分，个人倾向于冲减股权转让损益（个别报表层面）。在处置日，应根据当初的实际情况对需要补差的可能性作出谨慎的估计，在此基础上确认该项负债的公允价值（类似于企业合并中的补偿资产，只是这里是站在处置方的立场考虑）。后续每年都应重新对该负债金额的估计值进行调整，调整的差额计入当期损益。

提问人：sherry_hyx 时间：2013-07-04 10:19:11
回复 chenyiwei 的帖子
1 、所讨论的主体是投资公司
2 、该补偿的的收付是元协议中的约定，属于对赌条款 3 、补偿金额在协议中的约定是：补偿投资者前期的资金成本，从投资之日起，按10%每年计算。 4 、补充问题：该协议中约定的这种情况是直接现金补偿，但还有另外一种情况，即如果被投资公司业绩不达标，则可以以 1 元对价获取被投资公司相应比例的股份，如：2%，那么这种情况下，做为投资单位应该怎样进行账务处理呢？？

回答人：chenyiwei
直接取得的现金补偿可确认为投资收益，但在确认收益的同时，应对仍然持有的投资进行减值测试。以低价取得股权的交易按照追加投资处理，投资成本为名义金额。同样需对原持有的投资进行减值测试。

提问人：雷雷 sir 时间：2013-07-10 10:20:18
陈版：这个分红差额补足是否也应根据 12 个月的时间进行区分处理？ 即： 自处置日起 12 个月内发生分红差额补足情况的，在A个别报表层面冲减股权转让损益，在合并报表层面减少资本公积。 自处置日起 12 个月后发生的分红差额补足情况，在A个别报表层面和合并报表层面均计入当期投资收益科目。

回答人：chenyiwei
不适用你说的“12个月规则”。而且这个规则事实上并不存在，否则通过操控收到补贴的时间就可以操纵业绩，过于随意。

提问人：雷雷 sir 时间：2013-07-11 09:42:05
陈版：在A不对C到期转让B股权进行约定的情况下，这样处理是否合适： A个体报表： 以收到的股权转让款扣除预计未来分红差额补足后的金额确认为投资收益，以预计未来分红差额补足部分确认为预计负债。 未来每年支付分红差额时冲销预计负债，同时对该负债金额的估计值进行调整，调整的差额计入营业外收支。 A合并报表： 以收到的股权转让款扣除预计未来分红差额补足后的金额调整为资本公积（此处不考虑B单位股权转让日的净资产）。
之所以提到 12 个月规则，是考虑到合并成本中的或有对价处理规定，看是否适用于这种对赌性质的业绩补偿处理。
此外，前述问题中是原股东A向新投资者C转让股权，那么在新投资者C向被投资单位B增资的情况下，按照同股同权的原则，我认为原股东不应对新投资者做业绩补偿承诺。如海富投资案中，原股东迪亚公司实际上承担的是一种担保责任。但是如最高法最后的判定，原股东可以与新股东的业绩补偿协议是有效的。那么，相应的会计处理与前述A向C转让股权条件下的会计处理有否差异？毕竟，在增资的条件下，原股东个体报表层面并未从中得到收益。

回答人：chenyiwei
1 、基本上赞同你对A的个别报表层面处理的理解。 2 、在A的合并报表层面，这是一项在不丧失控制权的前提下部分处置少数股权的交易，调整资本公积的金额=收到的股权转让款-预计未来分红差额补足后的金额-标的股权对应的B公司帐面净资产份额。 3 、如果新投资者C向子公司增资，占30%股权，则在个别报表层面，除了部确认股权转让损益以外，对很可能需要承担的补足差额的责任仍应确认为一项负债（借方为投资收益之类科目）。合并报表层面的处理原则与前述转让股权的情况下基本一致。